【裁判字號】    89,上易,1625
【裁判日期】    891031
【裁判案由】    傷害
【裁判全文】
臺灣高等法院臺南分院刑事判決                  八十九年度上易字第一六二五號
    上  訴  人
    即  被  告  甲○○
右上訴人因傷害案件，不服臺灣臺南地方法院八十九年度易字第一九００號中華民國
八十九年八月十六日第一審判決（起訴案號：臺灣臺南地方法院檢察署八十九年度偵
字第六四六二號；併辦案號：臺灣臺南地方法院檢察署八十九年度偵字第七二二七號
），提起上訴，本院判決如左：
    主      文
上訴駁回。
    事      實
一、甲○○與乙○○係夫妻關係，互為家庭成員，因平日感情不睦經常吵架，於八十
    九年五月十九日晚間九時十分許，在臺南市○○路○段二六五號，其自營金紙商
    店內，甲○○酒後認為乙○○晚歸，懷疑其有外遇，因而發生口角，甲○○竟基
    於傷害人之身體犯意，先以手推乙○○頭部往牆上撞擊，旋又用手掌摑乙○○左
    右臉頰，致乙○○因而受有頭部挫傷腫大二點五乘以二公分、左側外傷性耳膜穿
    孔等之傷害。
二、案經被害人乙○○訴由臺灣臺南地方法院檢察署檢察官偵查起訴及移送併案審理
    。
    理      由
一、右揭事實，業據上訴人即被告甲○○於本院審理時坦承不諱，核與告訴人乙○○
    於警訊、偵查及原審指訴情節相符，復有行政院衛生署臺南醫院驗傷證明書二份
    在卷可稽，被告之自白核與事證相符，應堪採信。本件事證明確，被告傷害犯行
    堪予認定，應依法論科。
二、按配偶為家庭成員，家庭成員間實施身體或精神上不法侵害之行為者，均屬家庭
    暴力，而家庭成員間故意實施家庭暴力行為而成立其他法律所規定之犯罪，則成
    立家庭暴力罪，家庭暴力防治法第三條第一款、第二條第一項、第二項定有明文
    。本件被告甲○○傷害其配偶即告訴人乙○○之身體，所為係觸犯上開規定之家
    庭暴力罪，應成立刑法第二百七十七條第一項之傷害罪。
三、又按法院對於具備緩刑條件之刑事被告，認為以暫不執行刑罰為適當者，得宣告
    緩刑，為刑法第七十四條所明定，至於暫不執行刑罰之是否適當，則由法院就被
    告有無再犯之虞，及能否由於刑罰之宣告而策其自新等一切情形，依其自由裁量
    定之，與犯罪情節是否可原，並無關係。又緩刑為法院刑罰權之運用，旨在獎勵
    自新，祇須合於刑法第七十四條所定之條件，法院本有自由裁量之職權，上訴意
    旨僅就原審刑罰裁量職權之行使而為指摘，不能認以原判決違背法令為上訴理由
    ，最高法院二十九年度上字第二六號、七十二年度臺上字第三六四七號判例可資
    參照。本件被告對配偶施以暴力，而造成會有家庭暴力原因，乃被告懷疑告訴人
    有外遇所致，且據告訴人指陳被告再三對其傷害，而不予原諒，是被告疑心生暗
    鬼，有再犯傷害其配偶之可能性甚明，本案被告既有再犯可能，即不合緩刑要件
    ，合予敘明。
四、原審以被告甲○○罪證明確，因予適用刑法第二百七十七條第一項、第四十一條
    ，罰金罰鍰提高標準條例第一條前段、第二條規定，並審酌被告與告訴人間係夫
    妻關係，所為家庭暴力，所造成之傷害嚴重，且被告僅因口角細故便對配偶逕予
    施暴，犯後又數度為其暴行找尋藉口（諸如告訴人丟下二名稚子不故而擅自離家
    ，不交代去向云云），企圖說服其暴力行為之正當性，併其犯罪手段、所生損害
    及尚未與告訴人達成和解，及其於審理時坦承犯行，並表示深切悔過等一切情狀
    ，量處有期徒刑四月，並諭知如易科罰金，以三百元折算一日之標準。本院經核
    原判決認事用法，並無不合，量刑亦稱允當，上訴意旨，指摘原判決未予緩刑不
    當，為無理由，應予駁回。
五、另公訴人移送併案審理部分（臺灣臺南地方法院檢察署八十九年度偵字第七二二
    七號），亦指被告對告訴人涉有刑法第二百七十七條第一項之傷害犯行，惟其所
    指之犯罪時間、地點、犯行、所受傷害等情狀，均與前開事實欄之記載相同，且
    告訴人亦於原審陳稱：伊受傷當日係先去警局報案，隨後又就同一事件到臺灣臺
    南地方法院檢察署提出告訴等語（詳原審卷第二十五頁），是以移送併案部分與
    本案論罪科行部分均指涉被告之同一犯行，自無庸另為裁判，併此敘明。
據上論斷，應依刑事訴訟法第三百六十八條，判決如主文。
本案經檢察官曾顯智到庭執行職務。
中      華      民      國    八  十  九  年    十    月    三  十  一  日
                              臺灣高等法院臺南分院刑事第五庭
                                  審判長法官
                                        法官
                                        法官
不得上訴
附錄：本判決論罪法條
刑法第二百七十七條第一項：
傷害人之身體或健康者，處三年以下有期徒刑、拘役或一千元以下罰金。


司法院資訊處製作；財團法人民間司法改革基金會備份。
